【裁判字號】    96,上,1024
【裁判日期】    970130
【裁判案由】    給付貨款
【裁判全文】
臺灣高等法院民事判決                  96年度上字第1024號
上  訴  人  百晨企業有限公司
法定代理人  乙○○
訴訟代理人  易定芳律師
被 上訴 人  信緯塑膠有限公司
法定代理人  甲○○
訴訟代理人  陳欽賢律師
上列當事人間請求給付貨款事件，上訴人對於中華民國96年9月
28日臺灣板橋地方法院96年度訴字第1257號第一審判決提起上訴
，本院於97年1月22日言詞辯論終結，判決如下：
    主      文
原判決廢棄。
被上訴人應給付上訴人新臺幣壹佰柒拾貳萬肆仟陸佰參拾元，及
自民國九十六年六月二十二日起至清償日止，按年息百分之五計
算之利息。
第一、二審訴訟費用由被上訴人負擔。
本判決於上訴人以新臺幣伍拾柒萬伍仟元供擔保後得假執行。但
被上訴人如以新臺幣壹佰柒拾貳萬肆仟陸佰參拾元預供擔保，得
免為假執行。
    事實及理由
一上訴人起訴主張：被上訴人於民國94年7月間，陸續向伊訂購
  南亞PVC管等材料（下稱系爭貨品），貨款總計新臺幣（下同
  ）3,465,842元，伊已運交予其指定之送貨地點由其受領，然
  被上訴人僅支付部分貨款，其餘1,724,630元，屢經催討未獲
  置理。爰依民法第367條之規定，求為命被上訴人如數給付，
  及自起訴狀繕本送達翌日起加計法定遲延利息之判決。
  被上訴人則以：兩造間之商品交易，上訴人方面由丙○○承辦
  ，所有貨款均由丙○○結算、收款或依其指示撥款等清償完畢
  ，伊未積欠上訴人任何貨款。嗣雖發現丙○○將伊清償之貨款
  中之1,724,630元予以侵占入己，另以第三人簽發之支票交回
  上訴人，因該支票未獲兌現致生本件訴訟，然丙○○既有收取
  貨款之權，伊依其指示撥款，已生清償效力云云，資為抗辯。
二原審駁回上訴人之請求，上訴人提起上訴，聲明：
  (一)原判決廢棄。
  (二)被上訴人應給付上訴人1,724,630元，及自起訴狀繕本送達
    翌日起至清償日止，按年息5％計算之利息。
  (三)願供擔保請准宣告假執行。
  被上訴人則聲明：
  (一)上訴駁回。
  (二)如受不利之判決，願供擔保請求免為假執行。
三上訴人主張前揭事實，提出統一發票、結帳單、應收帳款明細
  表、成品交運單、出貨單等件為證（原審卷第7-44頁）。被上
  訴人就其於94年7、8月間向上訴人訂購系爭貨品，貨款總價為
  3,465,842元暨上開文書之真正不爭執（原審卷第129頁），惟
  辯稱其就上開貨款已清償完畢，未積欠上訴人1,724,630元云
  云。
  (一)經查，被上訴人就系爭貨品，除向上訴人訂購外，亦向第三
    人信源建材實業有限公司（下稱信源公司）訂購，已據被上
    訴人自認在卷（本院卷第74頁背面）。依被上訴人提出丙○
    ○所立之結算文稿第一段載：「7月份1,056,630+2,409,212
    -344,600（貨款）＝3,121,242，3,121,242-1,724,630＝
    1,396,612、百晨10/31」，第二段載：「信源：上月份尚欠
    252,900、8月份發票+4,080,510×5.5％＝224,428。合計
    477,348」，有結算文稿在卷可憑（原審卷第74頁、本院卷
    第71頁）。第一段所載係兩造間就系爭貨品之交易情形，即
    被上訴人向上訴人訂購系爭貨品2批，貨款分別為1,056,630
    元、2,409,212元，計3,465,842元（1,056,630+2,409,212
    ＝3,465,842），此即上訴人於起訴狀所載兩造交易「總貨
    款為3,465,842元」（原審卷第4頁）；另上訴人向被上訴人
    買受塑膠彎管一批計344,600元，有被上訴人掣發買受人為
    上訴人之統一發票附卷足考（原審卷第71頁），經抵銷後，
    被上訴人應給付之貨款為3,121,242元（3,465,842-344,600
    ＝3,121,242），該被上訴人應給付之貨款其中1,396,612元
    ，已經被上訴人交付同額支票1紙予上訴人收執，並經上訴
    人於94年10月31日兌領，有該支票正面、背面在卷可憑（原
    審卷第73頁），其差額1,724,630元（3,121,242-1,396,612
    ＝1,724,630）即為本件上訴人請求之貨款。另就結算文稿
    第二段言，為被上訴人與信源公司之交易情形，被上訴人應
    給付信源公司之貨款為477,348元。
  (二)被上訴人於94年9月3日元匯款200萬元予信源公司（原審卷
    第72頁），雖被上訴人辯稱係依丙○○之指示將積欠上訴人
    之貨款1,724,630元，因以現金交付，依商界慣例扣除利息4
    ％後之1,655,645元（1,724,630×0.96＝1,655,645），連
    同另積欠信源公司之貨款，併匯至信源公司帳戶，即上開匯
    至信源公司之200萬元，其中1,655,645元屬上訴人之貨款，
    其餘為信源公司之貨款云云（本院卷第74頁背面）。然被上
    訴人迄未舉證證明其將屬上訴人之貨款匯至信源公司係受丙
    ○○之指示，且依結算文稿第三段載「1,724,630×.96 ＝
    1,655,645。477,348+1,655,645＝2,132,993」，係指被上
    訴人積欠信源公司之貨款為477,348元，加上積欠上訴人之
    貨款1,724,630元扣除4％之利息後之1,655,645元，其金額
    合計為2,132,993元。苟被上訴人所稱係受丙○○之指示將
    積欠上訴人、信源公司之貨款均匯至信源公司屬實，其匯款
    數額亦應為2,132,993元，非200萬元，顯然，被上訴人上開
    辯解與結算文稿之記載不符，其所稱依丙○○結算結果、指
    示，匯款200萬元予信源公司俾清償上訴人之貨款云云，尚
    難證明與事實相符。又被上訴人以匯款方式清償貨款，然上
    訴人非無帳戶供被上訴人匯款，此觀被上訴人就其餘貨款
    1,396,612元以交付平行線支票方式清償（原審卷第73頁）
    ，經上訴人存入其在金融業之00000000000000帳戶（票據法
    第139條第1項、第3項參照），足證上訴人確有金融業帳戶
    可供被上訴人匯款之用，乃被上訴人不將積欠上訴人之貨款
    直接匯至上訴人之帳戶，反匯至第三人信源公司帳戶，亦與
    商界之習慣不符。
  (三)被上訴人另辯稱上訴人已將統一發票交予被上訴人，由丙○
    ○於統一發票加註94.09.15戳章後交付被上訴人，顯然兩造
    間貨款均已結清云云，惟丙○○就上訴人之貨款1,724,630
    元以明信工程行即黃珠筆簽發之同額支票（下稱系爭支票）
    ，加蓋被上訴人背書後，充作貨款交回上訴人，嗣系爭支票
    因存款不足而退票，為兩造所不爭執，並有系爭支票正面、
    背面、退票理由單、上訴人以黃珠筆為被告請求給付票款之
    原審94年度板簡字第3401號宣示判決筆錄在卷可憑（原審卷
    第75-80頁），顯見上訴人係因收受系爭支票，誤以為被上
    訴人積欠之貨款已清償完畢方將系爭貨款之統一發票交付被
    上訴人，即不能以上訴人交付統一發票之事實，遽謂被上訴
    人已清償1,724,630元。
  (四)被上訴人另舉他案判決二份為其有利之認定云云，然臺灣板
    橋地方法院94年度板簡字第3401號、95年度簡上字第160號
    民事判決〔上訴人請求被上訴人給付票款（即系爭支票票款
    ）事件〕駁回上訴人之請求，乃因上訴人不能舉證系爭支票
    之背書為真正，被上訴人無庸負背書人責任（原審卷第76-
    83頁）；另本院95年度上易字第340號〔上訴人與挺欣工程
    有限公司（下稱挺欣公司）間給付貨款事件〕，駁回上訴人
    之請求，乃因挺欣公司依丙○○之指示將貨款匯至指定之丙
    ○○個人帳戶，由丙○○領取（原審卷第85頁），而丙○○
    既有代收貨款之權限，挺欣公司將款項匯至丙○○帳戶，已
    生清償效力；況挺欣公司非如本件被上訴人同時向信源公司
    訂購相同系爭貨品情形，即挺欣公司就系爭貨品僅向上訴人
    訂購，未向其他人訂購，是上開二份判決之情形均與本件迥
    異，被上訴人自不比附援引，上開判決亦難作為有利於被上
    訴人認定之依據。
  (五)以上，被上訴人就其抗辯已清償積欠上訴人貨款1,724,630
    元之事實，所提出之匯款資料及支票、發票，既無法證明確
    係依丙○○之指示匯入丙○○指定之第三人信源公司帳戶，
    且其匯入信源公司之200萬元，亦不足以證明其中1,724,630
    元與系爭貨款之清償有關，則依民法第367條「買受人對於
    出賣人，有交付約定價金及受領標的物之義務」之規定，對
    上訴人自負有給付積欠之貨款1,724,630元之義務。
四綜上所述，上訴人依民法第367條之規定，請求被上訴人給付
  上訴人1,724,630元，及自起訴狀繕本送達之翌日即96年6月22
  日（原審卷第52頁送達證書）起至清償日止，按年息5％計算
  之利息，於法有據，應予准許。原審為上訴人敗訴之判決，尚
  有未洽，上訴意旨指摘原判決不當，求予廢棄改判，為有理由
  ，應由本院予以廢棄，改判如主文第二項所示。兩造陳明願供
  擔保，聲請宣告假執行或免為假執行，經核無不合，爰分別酌
  定相當之擔保金額宣告之。
五本件因事證已臻明確，兩造其餘攻擊、防禦方法及所為之立證
  ，經審酌後認與判決之結果不生若何影響，無庸再逐一予以論
  列，合併敘明。
據上論結，本件上訴為有理由，依民事訴訟法第450條、第78條
、第463條、第390條第2項、第392條第2項，判決如主文。
中    華    民    國    97    年    1    月    30    日
                    民事第十六庭
                        審判長法  官 沈方維
                              法  官 呂淑玲
                              法  官 湯美玉
正本係照原本作成。
如不服本判決，應於收受送達後20日內向本院提出上訴書狀，其
未表明上訴理由者，應於提出上訴後20日內向本院補提理由書狀
（均須按他造當事人之人數附繕本）上訴時應提出委任律師或具
有律師資格之人之委任狀；委任有律師資格者，另應附具律師資
格證書及釋明委任人與受任人有民事訴訟法第466條之1第1項但
書或第2項（詳附註）所定關係之釋明文書影本。
中    華    民    國    97    年    1     月    30    日
                              書記官 蕭進忠
附註：
民事訴訟法第466條之1（第1項、第2項）：
對於第二審判決上訴，上訴人應委任律師為訴訟代理人。但上訴
人或其他法定代理人具有律師資格者，不在此限。
上訴人之配偶、三親等內之血親、二親等內之姻親，或上訴人為
法人、中央或地方機關時，其所屬專任人員具有律師資格並經法
院認為適當者，亦得為第三審訴訟代理人。


司法院資訊處製作；財團法人民間司法改革基金會備份。
